臺灣高等法院民事判決
109年度上易字第820號
上  訴  人  苗楚榆  
被 上訴 人  Ａ女（姓名及住所詳對照表）       
訴訟代理人  吳怡德律師

上列當事人間請求侵權行為損害賠償事件，上訴人對民國109年3
月10日臺灣士林地方法院判決（107年度訴字第1845號），提起
上訴，本院於民國109年11月24日言詞辯論終結，判決如下：
    主      文
上訴駁回。
第二審訴訟費用由上訴人負擔。
    事實及理由
一、本件上訴人提起上訴後，被上訴人（民國00年00月生）業已
    成年，能獨力以法律行為負擔義務，原法定代理人即其母之
    代理權消滅，被上訴人聲明承受訴訟（見本院卷89頁），核
    無不合，應予准許。 
二、被上訴人主張：兩造於民國105年6月間透過通訊軟體相識，
    上訴人明知伊未滿16歲，竟相約於105年6月21日中午12時40
    分許，在臺北市南港區捷運南港展覽館站見面，再由上訴人
    駕車，搭載伊前往新北市○○區○○路0 段000 號慾望汽車旅館
    之房間，表明願支付費用，要求伊為其口交，伊雖拒絕，上
    訴人仍強行將性器官插入伊之陰道及口腔，並於事後支付新
    臺幣（下同）5,700 元。上訴人對伊強制為性交行為，侵害
    伊之人格權；縱使兩造為合意性交，人格權亦有遭受侵害。
    爰依民法第184條第1項前段、第195條第1項前段規定，求為
    命上訴人給付伊精神慰撫金新臺幣（下同）25萬元，及自起
    訴狀繕本送達翌日起算法定遲延利息之判決（原審判命上訴
    人如數給付，上訴人聲明不服，提起上訴，未繫屬本院部分
    不予贅述）。答辯聲明：上訴駁回。
三、上訴人則以：兩造係合意而為性交易，且伊以為被上訴人年
    齡為16歲以上未滿18歲。又原審判決慰撫金過高，無力負擔
    等語，資為抗辯。上訴聲明：（一）原判決不利上訴人部分
    廢棄。（二）上開廢棄部分，被上訴人在第一審之訴駁回。
四、查被上訴人主張兩造透過通訊軟體相識，相約於前揭時、地
    見面，上訴人駕車搭載其前往慾望汽車旅館之房間，將性器
    官插入其陰道及口腔而為性交，並於事後支付5,700元等情
    ，為上訴人所不爭執（見本院卷83頁）。被上訴人主張上訴
    人明知其未滿16歲，仍違反其意願強為性交，而請求賠償慰
    撫金，為上訴人所否認，並以前揭情詞置辯。經本院於109
    年10月21日與兩造整理並協議簡化之爭點為（見本院卷84頁
    ，文字適度調整）：（一）兩造是否基於合意而發生性交行
    為？（二）上訴人主觀上認知被上訴人之年齡層如何？（三
    ）慰撫金數額如何為適當？　　
五、按因故意或過失，不法侵害他人之權利者，負損害賠償責任
    。不法侵害他人之身體、健康、名譽、自由、信用、隱私、
    貞操，或不法侵害其他人格法益而情節重大者，被害人雖非
    財產上之損害，亦得請求賠償相當之金額。民法第184條第1
    項前段、第195條第1項前段定有明文。次按慰撫金之多寡，
    應斟酌雙方之身分、地位、資力與加害之程度及其他各種情
    形核定相當之數額；其金額是否相當，自應依實際加害情形
    與被害人所受之痛苦及雙方之身分、地位、經濟狀況等關係
    決定之（最高法院85年度台上字第460號判決意旨參照）。
    經查：　　
（一）被上訴人雖主張上訴人對伊為強制性交云云，惟被上訴人
      先於105年6月27日警詢陳稱：伊在慾望汽車旅館內遭上訴
      人以言語威脅強制性交得逞，上訴人最後交付5,700元等
      語〈見臺灣新北地方檢察署105年度偵字第26624號卷（下
      稱偵卷）177頁〉；嗣於105年7月4日偵訊陳稱：兩造進入
      汽車旅館後，上訴人說給3,500元要伊作陪，伊知道大概
      是希望發生性行為，對方拜託覺得很難拒絕，沒有多說什
      麼，上訴人就脫伊衣服，沒戴保險套以陰莖插入伊陰道內
      ，之後要伊口交，伊不願意，對方加至5,700元，結束後
      駕車搭載伊返回捷運南港展覽館站等語（見偵卷144至145
      頁）；又於105年7月5日警詢陳稱：上訴人要伊口交，願
      意給3,500元，後來加至5,700元，伊不好意思拒絕，便幫
      對方口交及性交，發生性關係時沒有反抗，只有說自己15
      歲，以為對方會放棄等語（見偵卷163至167頁）；於107
      年7月25日刑案審理時則陳稱：伊在捷運南港展覽館站搭
      乘上訴人車輛，沿途看看風景，上訴人突然右轉到汽車旅
      館，伊開始緊張且呼吸急促，進入車庫後下車想離開現場
      ，但鐵門已經拉下，伊被扶到樓上，上訴人要求口交，起
      初說給2,500元，伊一直說不要，對方加到約5,000多元，
      伊說給再多錢都不願意口交，對方就強制把伊頭部往生殖
      器部位壓下去，又強行脫掉衣物，伊反抗說不要，也有推
      對方，但上訴人仍對伊為性行為，甚至射精在體內，伊急
      忙沖洗，要上訴人載伊至捷運南港展覽館站，上訴人給伊
      5,700元，伊就搭計程車回家等語（見臺灣新北地方法院1
      07年度簡上字第52號卷91、92頁）。由上可知，被上訴人
      對於上訴人究係如何強迫發生性行為，前後所述歧異甚大
      ，是否確有如其所稱強制性交之情形，已非無疑。甚且，
      依被上訴人所提供兩造以通訊軟體對話內容，其謂：「我
      欠2000別人的」、「可以幫我嗎？」，上訴人回稱：「我
      身上沒有錢啊」、「有我就幫你了」；被上訴人又稱：「
      我問你哦！你有2萬嗎？」，上訴人回稱：「我還想跟別
      人借錢勒」、「窮得要死」等語〈見臺灣新北地方檢察署1
      05年度他字第4092號卷（下稱他卷）40、41、46頁〉；被
      上訴人自陳對話紀錄均發生於性行為之後（見偵卷271頁
      ），被上訴人非但未指責上訴人，反而向其索取金錢，並
      稱「等你有錢在（應為「再」）約」等語（見他卷37頁）
      ，堪認上訴人抗辯兩造是合意而為性交易等語，應屬實情
      。
（二）被上訴人於105年7月4日偵訊陳稱：上訴人在旅館房間拜
      託伊發生性行為，伊就跟對方說自己15歲，對方說說未滿
      16歲很危險，會再加錢等語（見偵卷145 頁）；然於105
      年10月21日偵訊陳稱：發生性行為前後均未向上訴人提過
      年齡等語（見同上卷273頁），前後所述不一。參以被上
      訴人出生於00年00月，於事發時即將年滿16歲，一般人未
      必可就其外觀判斷確切年齡。本件上訴人因違反兒童及少
      年性交易防制條例案件，經原法院106年度審簡字第1583
      號、107年度簡上字第52號判處罪刑確定，亦同此認定。
      上訴人抗辯伊以為被上訴人年齡為16歲以上未滿18歲等語
      ，應可憑採。
（三）按貞操權以性之尊嚴與自主為內容，未滿16歲之人欠缺性
      自主決定能力，縱使基於合意而與之發生性交行為，刑法
      第227條第1、3項仍設有處罰規定，除妨害其身心健全發
      育而侵害身體、健康權外，亦侵害其貞操權。至於與16歲
      以上未滿18歲之人為性交易，依兒童及少年性交易防制條
      例第22條第2項（已修正為兒童及少年性剝削防制條例第3
      1條第2項），仍屬違法行為而設有處罰規定，以保護此年
      齡層之人身心健全發育之身體、健康權。本件被上訴人於
      事發時未滿16歲，上訴人與之發生性交雖基於合意，仍對
      其身體、健康及貞操權造成侵害。縱上訴人主觀上誤認其
      為16歲以上未滿18歲之人，此行為仍為法所不許，且被上
      訴人精神上應受有相當之痛苦，則被上訴人請求上訴人賠
      償慰撫金，自屬有據。查上訴人自陳為國中畢業，於事發
      時從事服務業，經濟狀況小康，名下有汽車1輛（見原審
      卷二231頁、偵卷45頁）；被上訴人自陳於事發時就讀國
      中，名下無財產所得資料（見刑案偵卷285頁），且有稅
      務電子閘門財產所得調件明細表（原審外放資料）可參。
      爰審酌上訴人侵害被上訴人之動機、手段、被上訴人所受
      精神上痛苦程度等各種情況，認原審判定被上訴人所受非
      財產上損害為25萬元，尚屬適當。上訴人抗辯原審判決慰
      撫金額過高云云，並無可採。　　　　
六、綜上所述，被上訴人依民法第184條第1項前段、第195條第1
    項前段規定，請求上訴人給付25萬元，及自起訴狀繕本送達
    之翌日即107年12月6日（見原審卷二44頁）起算之法定遲延
    利息，為有理由，應予准許。從而原審就此部分為上訴人敗
    訴之判決，並無不合。上訴論旨指摘原判決此部分不當，求
    予廢棄改判，為無理由，應駁回其上訴。
七、本件事證已臻明確，兩造其餘之攻擊或防禦方法及所用之證
    據，經本院斟酌後，認為均不足以影響本判決之結果，爰不
    逐一論列，附此敘明。
八、據上論結，本件上訴為無理由。爰判決如主文。
中　　華　　民　　國　　109 　年　　12　　月　　8 　　日
                  民事第七庭
                      審判長法  官  李昆霖
                            法  官  林翠華
                            法  官  譚德周
正本係照原本作成。
本件正本關於被隱蔽人之身分資料係依性侵害犯罪防治法第12條
第2項之規定隱蔽之。
不得上訴。
中　　華　　民　　國　　109 　年　　12　　月　　8 　　日

                            書記官  張郁琳